臺灣臺北地方法院刑事判決　　　　　　　　　　　　　　九十一年度訴字第九七號
　　公　訴　人　臺灣臺北地方法院檢察署檢察官
　　被　　　告　甲○○
右列被告因違反乙○○法案件，經檢察官聲請簡易判決處刑（九十年度偵字第一六六
五０號），本院認不宜以簡易判決處刑，改依通常程序審理，判決如左：
    主  文
甲○○無罪。
    理  由
一、公訴意旨略以：被告甲○○係將作建設股份有限公司（以下簡稱將作建設公司）
    及元匯廣告事業股份有限公司（以下簡稱元匯廣告公司）之管理階層職員，負責
    整個公司之管理，旗下就各項房屋代銷企劃案，各有專案人員負責。其明知設在
    臺北市○○區○○路一段七九號及七九號之一建築工地，前因未繳水費而遭臺北
    乙○○事業處停水，且尚未依規定辦理復水，竟與年籍、姓名均不詳之專案負責
    人某甲，共同基於犯意之聯絡，於不詳時間起至民國八十九年四月二十五日止，
    未經臺北乙○○事業處許可，擅自在上址乙○○管線上接外管取水使用，嗣於同
    日十五時許，為臺北乙○○事業處稽查員丁○○當場查獲，因認被告涉有水利法
    第九十八條第一款之竊水罪嫌等語。
二、按犯罪事實應依證據認定之，無證據不得推定其犯罪事實；不能證明被告犯罪者
    ，應諭知無罪之判決，刑事訴訟法第一百五十四條第一項、第三百零一條第一項
    分別定有明文。所謂證據，須適於為被告犯罪事實之證明者，始得採為斷罪資料
    ，如未能發現相當證據，或證據不足以證明，自不能以推測或擬制之方法，以為
    裁判基礎（最高法院四十年台上字第八六號判例參照）。次按，乙○○法第九十
    八條竊水罪之構成要件如下：（一）未經乙○○事業許可，在乙○○事業供水管
    線上取水者；（二）繞越所裝量水器私接水管；（三）毀損或改變量水器之構造
    ，或用其他方法致量水器失效或不準確者；（四）未經乙○○事業許可，擅自開
    啟消火栓取用乙○○者。
三、公訴人認被告涉有前揭罪嫌，係以：被告之自白、臺北乙○○事業處用水實地調
    查表影本二紙、每月應收水費單乙份、追償水費函、追償水費核計表及用戶繳費
    核計聯各二紙以為論據。
四、訊據被告，其雖承認係元匯廣告公司派駐上址員工，惟堅決否認有何竊水犯行，
    並辯稱：伊並非將作建設公司職員，且中華路該工地原先有七棟舊房屋，因為要
    改建屋主早就搬離，其中有五戶的水錶已拆除，當初挖到的舊水錶就是二戶沒有
    拆除的其中一戶，當初是因為整地挖斷了水管，才發現水管內有水，而且還有一
    個舊水錶，我們趕緊把挖斷的水管修好，再把臨時水的水管接到水錶的後方，且
    拆屋重建工地如果用現場的水就是要繳納原來那住戶的水費等語。經查：
（一）臺北市○○區○○路一段七九號及七九號之一建築工地，於停水且尚未依規定
      辦理復水之狀態中即接引乙○○供該工地使用之事實，業據被告自承無訛，復
      有臺北乙○○事業處用水實地調查表影本二紙附卷可稽。
（二）前揭接引乙○○之經過，業據證人即接管之水電工丙○○到庭證稱：我去該工
      地時舊屋已拆除完畢，怪手正在整地，結果挖到乙○○外水管，挖開後有發見
      一個乙○○舊水錶，我就把水管接到舊水錶上面，就可以使用乙○○、、、、
      該水錶是埋在地面下方，而且是舊的，水錶看起來就是很多年的樣子等語綦詳
      （見本院九十一年二月八日訊問筆錄）。
（三）前揭工地整地之經過，亦據證人即將作建設公司工務部襄理戊○○（按即聲請
      簡易判決處刑書所載年籍不詳之某甲）到庭證述：我負責工程施工及工地管理
      ，被告不是將作建設公司的員工，被告是銷售公司人員負責房屋銷售，中華路
      一段是將作建設公司工地，八十九年間是拆除舊屋整地，現在蓋到三樓還沒完
      工，且那裡是三十多年的舊屋，先去查看有無水錶，水錶因為都在地上有時會
      被泥土或垃圾覆蓋，當時沒有看見有水錶，就開始拆屋，整地到了第三天左右
      ，怪手挖到小乙○○管挖斷了，有水噴出，司機打電話給我，我叫司機找有沒
      有水錶，我趕到中華路工地時，司機已經有找到二個舊水錶，我想說是在工地
      範圍內挖斷，就叫水電工來把挖斷水管接上，在整地約三天左右整地工程就完
      成，將作建設公司人員就離開現場沒有人留在工地，整地後就叫銷售公司來賣
      預售屋，元匯廣告公司承攬將作建設公司銷售業務，工地樣品屋是廣告公司所
      搭建，我記得被告要蓋樣品屋時，有問我，水能不能用，我說你看水錶能不能
      用等情（見本院九十一年三月一日訊問筆錄）。
（四）上揭工地接引乙○○使用之現場狀態，復據證人即查獲之臺北市乙○○處技術
      士丁○○到庭證稱：有人向乙○○事業處報案，由我前去現場，現場我看到有
      停水中的水錶，停水中照規定不能使用乙○○，但該工地現場仍然在使用乙○○，當時工地在裝潢，我就找現場可以負責的人，被告就出面並切結且去補繳
      水費，現場沒有拍照，並沒有變更供水管線，工地是透過水錶用水，並沒有直
      接接管在供水管線上，而停水中水錶一樣會計算使用度數，只是因為停水沒有
      去抄表收費等語綦詳（見本院九十一年三月二十日訊問筆錄）。
（五）綜上得論，將作建設公司因施作上開工地之拆除舊屋及整地工程，而於工地地
      下挖斷乙○○供水管線後，始行發現乙○○供水管線及原住戶設置於地下之舊
      水錶二只，將作建設公司現場負責人戊○○乃委請水電工丙○○到場將挖斷之
      乙○○供水管線接回，嗣後任職元匯廣告公司之被告前去該工地現場搭建樣品
      屋以為預售房屋之用時，因見有二舊水表於該處乃向戊○○查詢可否由水錶處
      接水以供樣品屋使用，戊○○即要求被告自行察看水錶能不能用，被告乃委請
      丙○○將樣品屋之水管接至該二水錶處接引乙○○使用之事實業臻明確，且被
      告並未直接由乙○○供水管線接水，而停水中之乙○○錶仍會依據使用水量計
      數之事實，復據證人丁○○到庭證述無訛，且台北市乙○○事業處用水實地調
      查表亦已敘明被告係停水中用水而無私自接水（見偵卷第五頁），從而本院審
      酌公訴人起訴之乙○○法第九十八條第一款竊水罪之構成要件為：「未經乙○○事業許可，在乙○○事業供水管線上取水者」，核該款構成要件立法意旨顯
      係為規範未經計數即擅行由供水管線取水之行為，查被告係經由乙○○處所裝
      設仍繼續計數之乙○○錶取水而並未直接由供水管線取水之事實業如前述，從
      而被告所為尚與乙○○法第九十八條第一款之構成要件有間，自難逕論以該款
      罪責。且被告於偵查中係稱「本案我不清楚需回去查明」（見偵卷第二十頁背
      面），被告並即於九十年十月二十四日具狀請求諭知不起訴處分，是公訴人認
      被告於偵查中業已自白，容有誤會。
（六）另被告自水錶取水時，該水錶既仍能正常計數，且該水錶雖係停水狀態中，然
      該停水程序既係於原住戶時代即已停水，則被告既非當地原住戶，亦非直接施
      作拆除及整地工程之將作建設公司員工，是並無任何積極證據足認被告有該水
      錶係停水中之主觀認知，且水錶設置於地下本即係常見現象，故亦難僅因該水
      錶外觀甚舊即得堆論被告知悉係停水中之水錶，且被告取水之工地原住戶均已
      因改建而搬遷，則該工地取用乙○○後所應收取之乙○○費即應由施作工程及
      於該處搭建樣品屋之使用人繳納，從而亦難認被告有何不法意圖或竊水犯罪故
      意，是被告所辯尚堪採信。至檢察官雖於論告時提呈本院八十九年度簡字第八
      七六號、九十年度簡字第三七六號及臺灣士林地方法院八十八年度訴字第五七
      六號竊水案件刑事判決以資論據應課以被告竊水罪責，惟核該等判決所認定之
      事實均係直接由供水管線上取水，尚與本件事實有間，自難採為論罪科刑之依
      據。
（七）本件被告既係經由乙○○錶取水且未毀損或改變水錶構造，則被告所為亦與乙○○法第九十八條第二款「繞越所裝量水器私接水管」、第三款「毀損或改變
      量水器之構造，或用其他方法致量水器失效或不準確者」及第四款「未經乙○○事業許可，擅自開啟消火栓取用乙○○者」構成要件不相符合，且被告於遭
      查獲後即已將應繳納之水費追償金四萬五千一百八十八元及二萬三千四百八十
      元全部繳清，亦有台北市乙○○事業處用戶繳費核計聯附卷足憑（見偵卷第一
      四、一五頁），均併予敘明。
（八）綜上所論，本件被告所為尚與乙○○法第九十八條第一款竊水罪之構成要件有
      間，且被告於接水時係因見水錶仍正常計數乃予取水，自亦難認被告有何不法
      所有意圖或竊水犯罪故意，自無從驟論以被告竊水或詐欺得利刑責，此外，本
      院復查無其他積極證據足認被告有何竊水犯行，則揆諸前揭說明，自應為被告
      無罪之諭知。
據上論斷，應依刑事訴訟法第四百五十二條、第三百零一條第一項，判決如主文。
本案經檢察官吳建輝到庭執行職務
中    華    民    國      九  十  一    年    四      月      三  十    日
                                      臺灣臺北地方法院刑事第六庭
                                          審判長  法  官  黃俊明
                                                  法  官  林欣蓉
                                                  法  官  劉煌基
右正本證明與原本無異。
如不服本判決，應於判決送達後十日內，向本院提出上訴狀。
                                                  書記官  張漪蕙
中    華    民    國      九  十  一    年    四      月      三  十    日
